臺灣基隆地方法院刑事判決                            九十一年度訴字第五三號
    公  訴  人  臺灣基隆地方法院檢察署檢察官
    被      告  寅○○
    選任辯護人  黃丁風
                黃雅羚
    被      告  癸○○
                卯○○
                乙○○
身分證統一編號：Ｚ000000.
    右三人共同
    選任辯護人  黃敬唐律師
右列被告等因違反公職人員選舉罷免法案件，經檢察官提起公訴（九十一年度偵字第
三五七號、第三五八號），本院判決如左：
    主  文
寅○○對於有投票權之人，交付賄賂，而約其為一定之行使，處有期徒刑陸月，如易
科罰金，以佰元折算壹日，褫奪公權貳年。
癸○○有投票權之人，收受賄賂，而許以為一定之行使，處有期徒刑月，如易科罰
金，以佰元折算壹日，褫奪公權壹年，緩刑貳年。Fairgland Blandy牌ＸＯ洋酒貳
瓶均沒收，如全部或一部不能沒收時，追徵其價額。
卯○○有投票權之人，收受賄賂，而許以為一定之行使，處有期徒刑肆月，如易科罰
金，以佰元折算壹日，褫奪公權壹年，緩刑貳年。無品牌之壹台斤裝高山茶葉壹罐
沒收，如全部或一部不能沒收時，追徵其價額。
乙○○有投票權之人，收受賄賂，而許以為一定之行使，處有期徒刑肆月，如易科罰
金，以佰元折算壹日，褫奪公權壹年，緩刑貳年。無品牌之壹台斤裝高山茶葉壹罐
沒收，如全部或一部不能沒收時，追徵其價額。
    事  實
一、寅○○係民國九十一年縣市議員暨鄉鎮市長之臺北縣金山鄉鄉長候選人甲○（另
    案由檢察官以九十一年度偵字第三五七、三五八號提起公訴，現由本院以九十一
    年度訴字第二七八號審理中）之子，因聽聞有投票權之友人癸○○在外放話影響
    其母選情，為使其母順利當選鄉長，竟單獨基於賄選之故意：(一)於民國九十年十
    二月中旬某日下午五時許，攜帶先前在基隆市大武崙海關拍賣場所購買每瓶價值
    新臺幣（下同）二百六十元之Fairgland  Blandy 牌ＸＯ洋酒二瓶，至癸○○位
    於臺北縣金山鄉○○路十四號二樓住處，將上開洋酒交付予癸○○，約定於選舉
    時投票支持其母，癸○○收受上開洋酒後許以為投票權一定之行使，並允諾會介
    紹其他友人支持候選人甲○（上開洋酒二瓶均已飲畢，空瓶丟棄）；(二)寅○○旋
    即在癸○○陪同下，接續於同日晚間七時許、七時三十分許，攜帶價值四百元之
    無品牌高山茶葉二罐（每罐包裝重量為一台斤），前往有投票權之卯○○在臺北
    縣金山鄉○○○路七四號開設之「深坑臭豆腐店」及乙○○在同鄉○○路二四○
    號看顧之「阿鴻檳榔店」等處，寅○○當場分別交付上開茶葉各一罐，約其二人
    於選舉投票時投票支持甲○，卯○○當場收受茶葉一罐後允諾支持（茶葉業已飲
    畢，包裝罐丟棄），乙○○則將茶葉一罐收受後表示「知道了」，以默示方式允
    諾支持（嗣因口感不佳，將飲餘茶葉連同包裝罐轉贈予癸○○）。嗣於九十一年
    一月二十一日經臺灣基隆地方法院檢察署檢察官指揮臺北縣警察局金山分局及臺
    北縣調查站人員查獲上情，並經癸○○主動交出上開由乙○○轉贈之茶葉（重約
    二兩），而查悉上情。
二、案經臺北縣警察局金山分局報告臺灣基隆地方法院檢察署檢察官偵查起訴。
    理  由
一、訊據被告被告寅○○、癸○○、卯○○及乙○○初於警訊及偵查中就彼等於右揭
    時間、地點交付、收受上開財物等情均供承不諱，被告寅○○坦承其交付茶葉予
    被告卯○○及乙○○係為取得彼等投票支持其母甲○，另被告癸○○亦供承被告
    寅○○交付上開洋酒係為要求彼投票支持甲○，彼當場收受洋酒後也有承諾支持
    等語；嗣被告四人於本院調查審理中均改口否認有何前揭交付賄賂約為投票權一
    定行使、或收受賄賂許為投票權一定行使等犯行，被告寅○○辯稱伊係於九十年
    七月四日在基隆市大武崙海關拍賣場隔壁擔任板模工時，因發現拍賣之洋酒很便
    宜，當場購買ＸＯ洋酒四瓶，嗣於同年八、九月間即中秋節前後，前往被告癸○○住處巧遇癸○○與友人飲酒聊天，加入共飲後發現酒不夠喝，遂返家取出上開
    ＸＯ洋酒二瓶供大夥飲用，當時並未談到任何有關選舉之事。其後雖於九十年十
    二月間確有隻身前往被告癸○○住處，但並未攜帶並交付ＸＯ洋酒二瓶予被告癸○○，拜訪目的僅止於拜託被告癸○○不要在外面放話影響伊母之選情。又伊從
    未交付茶葉各一罐予被告卯○○、乙○○二人，上開茶葉係被告癸○○購得後贈
    與被告卯○○、乙○○，完全與伊無關；被告癸○○固承認被告寅○○曾攜帶Ｘ
    Ｏ洋酒二瓶前往彼住處，惟辯稱時間係在九十年七、八月間，當時並未提到選舉
    投票之事，而被告卯○○、乙○○所收受的茶葉係彼以每斤四百元向金山市場流
    動攤販購得，因為彼常找朋友泡茶，才會在九十年十二月中旬各送一斤茶葉給被
    告卯○○及案外人庚○○（被告乙○○之妹婿），後來被告乙○○覺得不好喝才
    將剩餘茶葉還彼，此完全與選舉賄選無關；被告乙○○則以「阿鴻檳榔店」於九
    十年十二月二十五日前係由彼妹婿庚○○所經營，彼自九十年十二月二十日起才
    開始到該檳榔店學做檳榔，茶葉是被告癸○○贈予庚○○飲用，伊雖然也有泡來
    飲用，但與選舉無關；被告卯○○固承認於上開時間、地點收受茶葉一罐，但辯
    稱並非受贈於被告寅○○，而係被告癸○○來泡茶聊天時所帶來，當場拆封後沖
    泡飲用，當時並未談及選據之事，茶葉後來全部喝完，包裝罐則丟棄云云。經查
    ：
  (一)按公職人員選舉罷免法第九十條之一第一項之投票行賄罪，其構成要件有三：其
    一須對有投票權人之人為之，其二須有行求、期約或交付賄賂或其他不正利益之
    行為，其三須使有投票權人為一定之行使或不行使投票權，而所謂「賄賂」，即
    指金錢或可得以金錢計算之財物而言。申言之，行為人對於有投票權之人以金錢
    或可得以金錢計算之財物贈與人，而約其不行使投票權或為一定之行使，始該當
    投票行賄罪之犯罪構成要件。鑑於我國立法並未設定財物價值之高低標準，有關
    賄賂財物之認定，自需就行為人之主觀犯意及共犯犯意聯絡等心理狀態，除於事
    後依行為人之客觀形式、有無相當對價關係，本於邏輯論理為綜合之判斷外，仍
    須衡以社會常情及經驗，作為犯罪事實之判斷。至所稱相當對價關係，祗須有投
    票權人所收受之金錢或可得以金錢計算之財物與其許為一定行使間有相當對價關
    係，即已成立，包括假借餽贈等各種名義之變相給付在內。又是否具有相當對價
    關係，尚應就交付者與收受者之關係、賄賂之種類、價額、贈與之時間等客觀情
    形加以審酌，不可僅以交付之財物名義為贈與或其他名目，即謂與投票權行使無
    關而無對價關係（有關相當對價關係參照最高法院八十四年臺上字第一號判例意
    旨）。另我國刑法（第一百四十三條、第一百四十四條）及公職人員選舉罷免法
    第九十條之一有關投票行賄、受賄處罰之規定，旨在防止金錢之介入選舉，以維
    護選舉之公平與純正。惟近年來選風惡化，候選人為求當選，乃競相提早賄選活
    動，類此提前賄選之行為，法律若無予以約制處罰，無異鼓勵賄選者提前為之，
    以為脫法，顯非立法本意。是以，投票行賄、受賄罪之認定，不應取決於候選人
    是否參與選舉登記或正式開始競選活動，而應就「行賄」與「許為投票權一定行
    使」間有無因果關係而定（最高法院九十年度第六次刑事庭會議決議意旨參照）
    。次按被告之自白，須非出於強暴、脅迫、利誘、詐欺或其他不正之方法，且與
    事實相符者，方得採為科刑之證據，刑事訴訟法第一百五十六條第一項規定甚明
    。被告於法院外之機關所為之自白，即審判外之自白，苟非出於不正之方法，且
    與事實相符者，得為證據（最高法院三十一年上字第一五一五號判例意旨參照）
    。是以刑事訴訟法上之被告自白，固非限於被告接受法院訊問時所為，惟該自白
    須同時具備「任意性」（非違法或不正方法取得）及「真實性」（與事實相符）
    始得採為定罪證據，此亦為我國實務向來一致之見解。
  (二)經查被告四人雖於本院調查審理中一致辯稱彼等警訊及偵查中所供述情節皆與事
    實不符，係因偵訊警員表示如不承認犯罪將會遭到收押，彼等擔心遭羈押，所以
    才坦承投票行賄、受賄罪，咸認該不利於己之自白不可採為證據云云。惟查，被
    告四人於本院調查中均供承偵訊警員並未對彼等有任何刑求逼供之行為（本院九
    十一年二月二十二日訊問筆錄參照），堪認被告四人並非出於強暴而為不實之自
    白；至被告四人均以警員告知如不坦承犯罪，將會遭到收押等情，除未能提出任
    何證據或證據方法以供查證外，並經證人即負責偵訊被告四人之臺北縣警察局金
    山分局刑事組小隊長巳○○、偵查員己○○、丑○○等人到庭結證否認明確，均
    證稱偵訊當時僅要求被告四人據實陳述，且被告四人均係在自由意識下供述（本
    院九十一年三月十九日、四月十六日訊問筆錄參照），堪認被告四人之上開辯解
    並無所據；且自被告寅○○初於警訊中僅坦承於九十年十二月中旬贈送洋酒、茶
    葉予其餘被告，否認有何行賄情事，嗣於檢察官偵查中坦承伊曾拜託被告卯○○
    、乙○○支持其母甲○，贈送茶葉當日，彼等均知伊送禮目的係要彼等投票支持
    其母，且均應稱「知道了」（臺灣基隆地方法院檢察署九十一年度偵字第三五八
    號偵查卷第十二頁以下參照）等語，則若警員有何威脅收押情事，何以被告寅○○未於警訊中坦承犯罪，反而於檢察官偵訊中自白？又被告四人均係具備基本社
    會常識之成年人，斷無不知投票行賄、受賄係涉及刑罰之違法行為，豈有僅因「
    擔心母親選情告急，怕被收押」（被告寅○○部分）、「當天敢著去當『師公』
    」（被告癸○○部分）、「急著擺攤做生意」（被告卯○○部分）、「因為警察
    說承認就沒事，所以才承認」（被告乙○○部分）等原因即坦承犯罪之可能？且
    依社會常情及經驗法則，投票前賄選曝光之候選人常因媒體輿論披露後而告落選
    ，足認被告寅○○上開擔心其母選情告急始坦承賄選之辯解，無可採信。綜上所
    陳，本院認被告四人於警訊及偵查中不利於己之供述皆與上開任意性之標準無違
    ，自應就該等自白是否與事實相符乙節而為調查。
  (三)又被告自白不得作為認定犯罪之唯一證據，而須以補強證據證明其確與事實相符
    （刑事訴訟法第一百五十六條第二項參照），茲所謂補強證據，並非以證明犯罪
    構成要件之全部事實為必要，倘其得以佐證自白之犯罪非屬虛構，能予保障所自
    白事實之真實性，即已充分。又得據以佐證者，雖非直接可以推斷該被告之實施
    犯罪，但以此項證據與被告之自白為綜合判斷，若足以認定犯罪事實者，仍不得
    謂其非屬補強證據（最高法院七十三年臺上字第五六三八號判例意旨參照）。共
    同被告所為不利於己之供述，固不得作為認定其他共同被告犯罪之唯一證據，依
    刑事訴訟法第一百五十六條第二項規定，仍應調查其他必要之補強證據，以察其
    是否與事實相符；然此所謂之補強證據，並非以證明犯罪構成要件之全部事實為
    必要，倘其得以佐證共同被告自白之犯罪非屬虛構，能予保障所自白事實之真實
    性，即已充分，且得據以佐證者，雖非直接可得推斷其他共同被告之實施犯罪，
    但以此項證據與共同被告之自白為綜合判斷，已足以認定其他共同被告之犯罪事
    實者，仍不得謂非此所稱之補強證據（最高法院九十年度臺上字第六一六號刑事
    判決意旨參照）。據此，被告以外之共同被告所為之自白，如彼此間具有補強效
果時，且該供述係應無栽贓或推卸責任之情形，共同被告間個別供述得為獨立證
    據，相互間存有互為補強之作用，亦即可作為認定被告有罪之依據。經查被告四
    人前於警訊、偵查中之供述具備任意性，已如前述，彼等雖於本院調查審理中翻
    異前詞、否認犯罪，惟被告寅○○於偵查中業已坦承確有於九十年十二月中旬某
    日贈酒予被告癸○○，並以茶葉行賄要求被告卯○○、乙○○支持其母獲得允諾
    之情，被告卯○○、乙○○則於警訊中均坦承被告癸○○偕同寅○○於九十年十
    二月間某日，到彼等店內要求投票支持候選人甲○，並交付賄賂茶葉一罐，彼等
    均有收下等情，核與被告癸○○迭於警訊及偵查中一致供承：被告寅○○於九十
    年十二月中旬某日到彼住處表明其母甲○邀參選鄉長選舉，交付二瓶洋酒用以行
    賄，要彼支持其母，彼當場允諾會投甲○一票，並當著被告寅○○面前撥電話請
    其他友人支持甲○，隨後於當晚七時許，帶著被告寅○○前往被告卯○○、乙○○經營店內拜託支持甲○，被告寅○○自行從其駕駛之自用小客車後車廂取出罐
    裝茶葉致贈被告卯○○、乙○○，被告卯○○當場允諾會支持甲○，被告乙○○
    收下茶葉後當場拆封沖泡飲用等情大致相符，衡諸被告四人於警訊中係由不同警
    員異地偵訊，業經上開證人丑○○結證明確，且彼等亦供承偵查中檢察官要彼等
    說實話，則若非果有其事，彼等焉有就行賄、受賄情節之彼此供述互核一致之可
    能？堪認被告四人於本院中變更先前供述，應屬事後卸責之詞，自難採信。
  (四)被告寅○○、癸○○雖辯稱上開二瓶洋酒係早在九十年七、八月間，由被告寅○○帶到被告癸○○家中與友人丁○○、子○○等人共飲，與九十一年一月之鄉長
    選舉無關等語，然自證人丁○○到庭結證表示彼偶爾會到被告癸○○家中喝酒，
    最近一次的時間已忘記，證人子○○雖證稱彼在九十年七、八月間在被告癸○○
    家中飲酒時，被告寅○○曾表示要回家拿酒，但酒的種類及數量均已不記得（本
    院九十一年四月十六日訊問筆錄參照）等情，至多僅能證明彼等曾一起飲酒之事
    實，尚與被告寅○○、癸○○先前供承彼等於九十年十二月間有交付、收受洋酒
    二瓶約為投票支持甲○之情並無直接關連。另證人戊○○雖於本院證稱彼於九十
    年十二月某日前往被告卯○○店內，看到被告癸○○攜帶二、三包真空包裝的茶
    葉（並無紙盒包覆），當場拆封沖泡共飲，並未提及支持甲○的事（本院九十一
年四月十六日訊問筆錄參照），惟自被告癸○○主動交予警方之茶葉係圓筒紙罐
    包裝，業經本院當庭勘驗明確（本院九十一年三月十九日訊問筆錄參照），顯與
    證人戊○○所見茶葉包裝情形不符，縱證人所言非虛，亦應係被告癸○○本案以
    外之個人贈禮行為，尚不足以認定被告卯○○之辯解屬實。至證人即被告乙○○
    之妹婿庚○○雖證稱被告癸○○獨自一人攜帶茶葉到上開檳榔攤沖泡共飲，將飲
    餘茶葉留在店裡，彼後來喝不習慣，隔兩天就讓被告癸○○拿回去，且被告乙○○是在九十年十二月二十日才開始到檳榔攤學做檳榔（本院九十一年三月十九日
    訊問筆錄參照）等語，惟此除與被告寅○○、癸○○前於警訊、偵查中所供情節
    不符外，亦與被告癸○○供稱茶葉係由被告乙○○事後轉贈乙節顯有不一；且自
    被告乙○○於警訊中表示：「約九十年十二月十七日或十八日（詳細日期忘了）
    下午十七時三十分許，癸○○帶著寅○○到我經營的檳榔店．．．．．．」，堪
    認其因不復記憶而未能明確特定受賄時間，縱其所供自九十年十二月二十日起才
    開始在該處學做檳榔乙節屬實，亦與公訴意旨所稱其於九十年十二月中旬某日收
    受被告寅○○交付賄賂之情無所扞格。至被告寅○○雖以被告癸○○係其母甲○
    競選對手游忠義同一派系之人，因四處放話影響甲○選情，伊於九十年十二月中
    旬前往拜訪僅係單純拜託被告癸○○勿再四處放話損害其母甲○，並未要求被告
    癸○○支持甲○云云，惟自被告癸○○迭於警訊、偵查中均坦承因收下被告寅○○交付之賄賂即二瓶洋酒後，除允諾支持外，另當場撥電話拜託其他朋友也支持
    甲○等情，核與證人辰○○於警訊及本院調查中、辛○○於警訊中證稱被告癸○○確有在九十年十二月中旬撥電話拜託彼等投票支持甲○之情相符，堪認被告癸○○確因收受寅○○交付賄賂後，除自身允諾投票給甲○外，另代為幫忙拉票，
    此亦可從被告癸○○隨後帶著被告寅○○前往被告卯○○、乙○○店內拜託支持
    之情可見一般，顯見被告寅○○此部分之辯解，亦無可採。諸此堪認被告四人之
    上開辯解，無足採信，應以彼等警訊及偵查中之自白始與事實相符。
  (五)再按刑法第一百四十三條之規定，係以有投票權人要求、期約或收受賄賂或其他
    不正利益，而許以不行使投票權或為一定之行使，為其構成要件。即在收受賄賂
    之前提下，應解釋為一方就投票權為一定行使，有所許諾，即足成立，其許諾為
    明示或默示，在所不問，否則無異變相鼓勵有投票權人以默示同意方式收受賄賂
    而圖免刑責，顯非立法本旨。茲被告乙○○明知被告寅○○係為約其投票支持候
    選人甲○而交付財物，雖未當場表明支持，然於收受賄賂財物後應稱：「知道了
    」，堪認係以默示方式而為許諾，自仍該當上開法條之構成要件無疑。
  (六)又衡諸被告寅○○用以行賄之ＸＯ洋酒二瓶價值五百二十元（每瓶二百六十元）
    、罐裝茶葉每罐四百元，均如前述認定，行賄時間係九十年十二月中旬，距離投
    票日即九十一年一月二十六日未逾一月，交付財物地點均係有投票權人之住家或
    店內，且被告寅○○確有以贈送洋酒、罐裝茶葉予其餘被告，約彼等於投票時支
    持其母甲○，獲得其餘被告允諾支持，並收受上開財物，諸此足認被告癸○○、
    卯○○、乙○○等有投票權人所收受之財物，與其許為投票權一定行使間有相當
    對價關係甚明。
  (七)扣案由被告癸○○主動交由警方之茶葉罐業已拆封，外包裝有「念鄉情，高山茶
    」，內包裝已拆封，尚餘茶葉重約二兩，業經本院當庭勘驗查明（本院九十一年
    三月十九日訊問筆錄參照），並有警卷所附照片影本一張可佐。另被告寅○○用
    以行賄之ＸＯ洋酒二瓶均係Fairgland Brandy牌，業經被告癸○○於偵查中供承
    明確，並於警訊中指認無訛，有警卷所附實物照片影本一張可稽。本案事證明確
    ，被告四人之犯行均堪認定，應依法論科。
二、查被告癸○○、卯○○及乙○○均係年滿二十歲之我國國民，皆無受褫奪公權或
    禁治產宣告之情形，均設籍臺北縣金山鄉超過四個月，有彼等年籍訊問筆錄在卷
    可按，並經彼等供承明確，堪認均係有投票權之人。是核被告寅○○所為，係犯
    公職人員選舉罷免法第九十條之一第一項之對於有投票權人交付賄賂而約其為一
    定之行使罪，其行求、期約、交付各行為，係屬階段行為，應依交付行為處斷，
    因該罪係刑法第一百四十四條之賄選罪之特別規定，自無再適用刑法第一百四十
    四條論處之餘地。另被告癸○○、卯○○及乙○○等人，均係犯刑法第一百四十
    三條第一項之有投票權人收受賄賂而許為一定之行使罪。查公職人員選舉罷免法
    第九十條之一第一項規定之行求期約或交付賄賂罪，其所保護之法益為國家選舉
    事務之公正性，所侵害之法益仍屬一個，則被告寅○○雖接續交付洋酒、茶葉用
    以行賄數有投票權之人，惟所侵害之法益既屬單一，係屬單純一罪。又被告寅○○、癸○○雖於本院調查中否認犯罪，惟彼等既於偵查中自白，仍應依公職人員
    選舉罷免法第九十條之一第五項、第九十七條之二第一項之規定減輕其刑，公訴
    意旨漏未論及被告癸○○亦有上開減刑規定之適用，應予補充敘明。爰審酌被告
    四人雖均無重大不良素行，惟公平選舉為民主政治之基石，而賄選風氣侵蝕民主
    制度最甚，是以每逢各類選舉開始前，政府機關均利用大眾傳播媒體以各種方式
    積極宣導政府查辦賄選之決心，並籲請全體侯選人及民眾共同摒棄賄選，被告四
    人竟置若罔聞、以身試法，無異敗壞選風，助長賄選，使真正民主政治無以建立
    ，實屬非是，然被告寅○○應係慮及母親選情，一時失慮始為行賄，被告癸○○
    、卯○○及乙○○本與被告寅○○相識，應係貪圖小利而收受賄賂，惡性尚非重
    大，本院認公訴人求處刑度均嫌過重，併彼等犯後態度等一切情狀，分別量處如
    主文所示之刑示懲，並諭知易科罰金之折算標準。另按犯本章之罪或刑法分則第
    六章之妨害投票罪，宣告有期徒刑以上之刑者，並宣告褫奪公權，公職人員選舉
    罷免法第九十八條第三項定有明文。而此項褫奪公權之宣告，寓有強制性，為刑
    法第三十七條第二項之特別規定，不受宣告六月以上有期徒刑之限制，法院自應
    優先適用（最高法院八十一年度臺非字第二四六號判決意旨參照）。據此，爰依
    前揭公職人員選舉罷免法之規定，分別就被告四人宣告褫奪公權如主文所示。又
    查被告癸○○、卯○○、乙○○前均未曾受有期徒刑以上刑之宣告，有臺灣高等
    法院被告全國前案紀錄表三紙附卷可稽，本院認其經此教訓後，當知警惕，應無
    再犯之虞，因認其受所宣告之刑，以暫不執行為適當，併予宣告各緩刑二年，以
    勵來茲，用啟自新。至被告寅○○雖亦未曾受有期徒刑以上刑之宣告，惟其接續
    三次行賄有投票權人，惡性顯較其餘被告為重，亦有社會示範之不良效應，爰不
    另為緩刑之宣告，附此敘明。
三、復按用以行求期約或交付之賄賂，不問屬於犯人與否，沒收之，公職人員選舉罷
    免法第九十條之一第三項定有明文，上開規定係刑法第三十八條第一項第二款、
    第三項但書之特別規定，採義務沒收主義，若能證明係預備或用以行求期約或交
    付之賄賂，不問屬於犯人與否，均應宣告沒收，不以當場搜獲扣押者為限。茲查
    扣案之罐裝茶葉（內餘茶葉二兩）係被告寅○○交付被告乙○○之賄賂，已如前
    述認定，依法本應於被告寅○○主文項下宣告沒收，然因該罐茶葉全部已於被告
    乙○○主文項下宣告沒收，爰不於此另為沒收之重複諭知。至被告寅○○交付之
    其餘賄賂，業經其餘被告飲畢而告滅失，亦不另於被告寅○○主文項下為沒收之
    諭知；又犯前項之罪者，所收受之賄賂沒收之，如全部或一部不能沒收時，追徵
    其價額，刑法第一百四十三條第二項定有明文。有關被告癸○○、卯○○、乙○○收受之Fairgland Brandy牌ＸＯ洋酒二瓶、一台斤裝高山茶葉二罐（其中一罐
    尚餘茶葉二兩）因均已飲畢丟棄，業經被告等供承在卷，雖無於被告寅○○主文
    項下宣告沒收之問題，惟依上開刑法規定，自應分別於被告癸○○、卯○○、乙○○等人之主文項下宣告沒收，如全部或一部不能沒收時，追徵其價額。至卷附
    扣押物品目錄表所示一台斤裝茶葉十五盒，雖係警方持搜索票在寅○○使用之車
    牌號碼５Ｇ─９８２２號自用小客車之後車箱內查獲，然被告寅○○堅決否認此
    與投票行賄有任何關係，辯稱係家中經營之ＫＴＶ店要使用，而向親戚所購得，
    核與證人即被告寅○○之母甲○、妻丙○○及阿姨壬○○等人於本院調查中之結
    證情節大致相符（本院九十一年二月二十二日、四月十六日訊問筆錄參照），且
    經本院當庭勘驗顯示該十五盒茶葉之外包裝僅有「高山茶」及泡茶方法等字樣，
    核與扣案行賄用之茶葉罐外包裝字樣有所不同（本院九十一年三月十九日訊問筆
    錄參照），尚難認定係被告寅○○預備行賄之物，爰不另為沒收之諭知。
三、據上論斷，應依刑事訴訟法第二百九十九條第一項前段，公職人員選舉罷免法第
    九十條之一第一項、第五項、第九十七條之二第一項、第九十八條第三項，刑法
    第十一條前段、第一百四十三條第一項、第二項、第四十一條第一項、第七十四
    條第一款，罰金罰鍰提高標準條例第一條前段、第二條，判決如主文。
本案經檢察官林明志到庭執行職務。
中      華      民      國    九十一    年      五      月    二十九    日
                                    臺灣基隆地方法院刑事第二庭
                                        審判長法  官  邱 志 平
                                              法  官  蔡 佳 玲
                                              法  官  楊 皓 清
右正本證明與原本無異。
對於本件判決如有不服，應於收受送達後十日內，向本院提出上訴書狀，上訴於臺灣
高等法院，並按他造當事人之人數附具繕本。
                      書記官  陳 玲 誼
中      華      民      國    九十一    年      五      月    三十一    日
附錄論罪法條
公職人員選舉罷免法第九十條之一：
對於有投票權之人，行求期約或交付賄賂或其他不正利益，而約其不行使投票權或為
一定之行使者，處五年以下有期徒刑，得併科新臺幣四十萬元以上四百萬元以下罰金
。
刑法第一百四十三條：
有投票權之人，要求期約或收受賄賂或其他不正當利益，而許以不行使其投票權或為
一定之行為者，處三年以下有期徒刑，得併科五千元以下罰金。
犯前項之罪者，所收受之賄賂沒收之；如全部或一部不能沒收時，追徵其價額。
